【裁判字號】    95,上訴,1007
【裁判日期】    950816
【裁判案由】    違反槍砲彈藥刀械管制條例等
【裁判全文】
臺灣高等法院高雄分院刑事判決        95年度上訴字第1007號
上  訴  人
即  被  告  甲○○
                    （現另案於高雄第二監獄執行中）
指定辯護人  本院公設辯護人孫妙岑
上列上訴人因違反槍砲彈藥刀械管制條例等案件，不服臺灣高雄
地方法院94年度重訴字第132 號中華民國95年3 月24日第一審判
決（起訴案號：臺灣高雄地方法院檢察署94年度偵字第8561號）
，提起上訴，本院判決如下：
    主  文
原判決關於未經許可製造可發射子彈具有殺傷力之槍枝部分暨定
執行刑撤銷。
甲○○未經許可，製造可發射子彈具有殺傷力之槍枝，累犯，處
有期徒刑伍年肆月，併科罰金新臺幣壹拾貳萬元，罰金如易服勞
役，以新台幣玖佰元即銀元佰元折算壹日。附表編號1 、2 、
6、7、9 、10至15、18、20、22所示之物沒收之。
    事  實
一、甲○○前於民國91年間因偽造文書案件，經台灣台北地方法
    院9l年度訴字第1117號判決判處有期徒刑6 月確定，嗣於92
    年9月3日執行完畢。
二、甲○○明知具有殺傷力之改造槍枝、子彈均係槍砲彈藥刀械
    管制條例所公告列管之物品，非經主管機關許可，不得製造
    、持有，竟基於製造可發射子彈具有殺傷力槍枝及子彈之犯
    意，先於民國94年4 月5 日至6 日間，在台北市○○區○○
    路三段菜市場內之不知名文具店，以新台幣（下同）1 萬元
    之代價分別購得金屬玩具手槍5 支（分別係仿FN廠1910 型
    半自動手槍《槍枝管制編號：0000000000》、仿WALTHER 廠
    PPK/S 型半自動手槍《槍枝管制編號：0000 000000 》、仿
    COLT廠CALI BER25型半自動手槍《槍枝管制編號：00000000
    00》、仿FN廠1910型半自動手槍《槍枝管制編號：00000000
    00》、仿FN廠1910型半自動手槍《槍枝管制編號：00000000
    00》各1 支）、玩具子彈45顆（其中有直徑5. 5MM 金 屬彈
    頭3 顆步槍彈）、底火1 批、復進簧5 條等物，復於94年4
    月初某日，在台北市○○區○○路三段某雜貨店及五金行內
    ，購買鞭炮、研磨機、鑽頭後，於同年4 月1l日下午11時許
    ，在高雄縣鳳山市○○路「麗馨旅館」內，拆下其中仿FN廠
    1910型半自動玩具手槍（槍枝管制編號：0000000000號）之
    槍管，以附表編號2 所示之鑽頭鑽通槍管後，改造成可發射
    適用子彈具殺傷力之槍枝1 支；另收集鞭炮中之黑色火藥，
    取下玩具子彈彈殼，將底火及火藥裝填在玩具彈殼內，再以
    塑鋼土做成直徑6.9mm ～8.lmm 、8.Omm ～9.6 mm之彈頭，
    以附表編號1 所示之研磨機修整後黏在彈殼上，改造完成子
    彈11顆，其中2 顆改造子彈具殺傷力（鑑定時已試射）。隨
    於同年月l2日3 時許，持上開改造完成之仿FN廠1910型半自
    動改造槍枝（槍枝管制編號：0000000000號），前往高雄市
    六合夜市附近公園內試射1 發子彈成功（該子彈經被告試射
    ，無法確認其殺傷力）。嗣為警於94年4 月12日下午3 時3O
    分許，在高雄市新興區○○○路56號「金字塔遊戲場」前經
    警認其行蹤可疑，甲○○於警員郭國文尚未發覺其攜帶槍械
    之前，即主動向警員自首有攜帶槍械及改造槍械犯行，並到
    案接受審判，警方依其供述並在其身上扣得上開仿FN廠1910
    型半自動改造槍枝（槍枝管制編號：0000000000號）1 支；
    另在其所駕駛之車牌號碼4651-KA 號自小客車內，扣得附表
    所示之物。
五、案經高雄市政府警察局移送台灣高雄地方法院檢察署檢察官
    偵查起訴。
    理  由
一、程序部分
    按被告以外之人（包括證人、鑑定人、告訴人、被害人及共
    同被告等）於審判外之陳述雖不符刑事訴訟法第159 條之1
    至之4 等4 條之規定，而經當事人於審判程序同意作為證據
    ，法院審酌該言詞陳述或書面陳述作成時之情況，認為適當
    者，亦得為證據；當事人、代理人或辯護人於法院調查證據
    時，知有刑事訴訟法第159 條第1 項不得為證據之情形，而
    未於言詞辯論終結前聲明異議者，視為有前項之同意，同法
    第159 條之5 定有明文。本件被告及辯護人於本院準備程序
    時就公訴人所提之供述證據及書面證據均不爭執，揆諸前開
    說明，本案認定犯罪事實所憑之資料，均具證據能力。
二、實體部分
（一）訊據上訴人即被告甲○○（下稱被告）對於非法改造槍彈
      之事實，業於本院審訊時坦承不諱（本院卷44、56頁），
      並有如附表所示之手槍、彈等扣案可佐；又被告係於94年
      4 月12日下午3 時30分許，在高雄市新興區○○○路56號
      前，經警盤查，而主動向警員供述持有扣案槍械且有加以
      改造之行為，並自願同意員警之搜索，而在其駕駛之車牌
      號碼4651─KA號自小客車上及其身上查獲而扣得如附表所
      示之物等情，業據被告於警、偵訊及原審、本院審理時坦
      承不諱（警卷第3 頁、94年度偵字第8561號偵查卷第47頁
      、原審卷第62頁、本院卷第44、56頁），且有附表所示之
      物在卷可資佐證，而扣案如附表編號9 號所示之改造玩具
      手槍1 支，經以性能檢驗法鑑定結果，認係以仿FN廠1910
      型半自動手槍製造之金屬玩具手槍去除金屬槍內阻鐵而成
      之改造手槍，可擊發適用子彈，而具殺傷力之事實，有內
      政部警政署刑事警察局94年5 月26日刑鑑字第0940066112
      號槍彈鑑定書在卷可稽（94年度偵字第8561號偵查卷第90
      頁），而附表編號14、15號所示之改造子彈各1 顆經試射
      均可擊發而具殺傷力之事實，亦有內政部警政署刑事警察
      局上開槍彈鑑定書附卷足憑（94年度偵字第8561號偵查卷
      第91頁）。
（二）次查，被告於94年4 月13日警詢中供述：扣案附表所示之
      物係在台北市○○區○○路三段某家玩具模型店以1 萬元
      購得，黑色火藥是94年4 月初，在台北市○○區○○路三
      段市場內某雜貨店購買鞭炮，再將鞭炮內火藥倒出搜集而
      來，研磨機及鑽頭是伊為了改造槍械，亦是在木柵路三段
      市場內某五金行以新台幣500 元左右購得，購得槍械及工
      具，將槍管取下，用鑽頭將槍管鑽通後，再裝回原槍枝內
      ，即改裝完成。子彈部分伊是將購得之彈殼取下，裝進底
      火及黑色火藥，再以塑鋼土製成彈頭形狀，再將彈殼及彈
      頭組裝，即完成子彈改造等語（警卷第6 、7 頁），被告
      又於94年5 月10日偵查中供承：94年4 月5 或6 日在台北
      市文山區木柵旁菜市場的文具店，老闆向伊介紹用一萬元
      買了這5 支改造手槍及改造子彈，只有改造在伊身上查獲
      的那支白朗寧手槍，於94年4 月11日晚上在11點多在麗馨
      旅館內，先將槍管取下，用鑽頭鑽通槍管，再將槍管裝在
      手槍上，槍管本來不通，伊是將子彈的彈殼取下，裝進底
      火及火藥，再用塑鋼土做成彈頭的形狀，將塑鋼土彈頭黏
      在彈殼上，研磨機磨彈頭，等語在卷（94年度偵字第8561
      號偵查卷第47、48頁），被告對如何改造槍械供述甚為明
      確，且扣案之槍枝管制編號0000 000000 號之槍枝，確係
      仿FN廠1910型半自動手槍製造之金屬玩具手槍去除金屬槍
      內阻鐵而成以及扣案之子彈係由玩具金屬彈殼加裝6.9m m
      ～8.lmm 金屬彈頭及加裝8.Omm ～9. 6mm之彈頭而成立改
      造子彈等物理狀態均相符合，並參酌被告於被搜索時確有
      遭查扣研磨機、鑽頭等被告自述供製造槍彈所須之工具，
      已足認被告前揭製造槍彈之自白確與事實相符。復有被告
      所述用以改造槍枝、子彈所需之工具扣案，事證明確，被
      告改造槍、彈並持有之犯行，洵堪認定，應依法論科。
三、論罪科刑及改判部份:
（一）核被告未經許可，製造可發射子彈具有殺傷力之槍枝及製
      造有殺傷力之子彈，所為係犯槍砲彈藥刀械管制條例第8
      條第1 項之製造其他可發射子彈具有殺傷力之槍枝罪及同
      條例第12條第1 項之製造子彈罪。又被告於同一時、地，
      一行為而觸犯上開二罪名，為想像競合犯，應依刑法第55
      條之規定，從一重之製造其他可發射子彈具有殺傷力之槍
      枝罪處斷。其製造改造玩具手槍、子彈前，先行製造槍砲
      彈藥之零件，暨其製造槍砲彈藥零件後予以持有之犯行，
      均係其嗣後製造改造玩具手槍之階段行為，且製造槍彈後
      未經許可而持有槍彈之低度行為，均為其製造槍彈之高度
      行為所吸收，均不另論罪。至於其他扣案之玩具手槍及子
      彈，公訴人並未認定被告有改造之行為，被告雖於警詢中
      供述另有改造警卷照片編號5 證物之白朗寧玩具手槍1 支
      （警卷第7 頁），然被告於偵查中復又改口供述僅改造身
      上查獲之白朗寧手槍1 支而已（94年偵字第8561號偵查卷
      第47頁），本院復從卷附內政部警政署刑事警察局槍彈鑑
      定書無從認定被告是否另有著手改造其他槍枝，即應為有
      利被告之認定，認被告僅改造手槍1 支。至於被告其他改
      造完成之子彈中雖有經鑑定不具殺傷力者，按數行為於同
      時同地或密切接近之時地實施，侵害同一之法益，各行為
      之獨立性極為薄弱，依一般社會健全觀念，在時間差距上
      ，難以強行分開，在刑法評價上，以視為數個舉動之接續
      施行，合為包括之一行為予以評價為合理，屬接續犯而為
      包括之一罪。本件被告接連於麗馨旅館內以自備工具製造
      有殺傷力及無殺傷力之子彈，其時間、地點均屬密切接近
      ，客觀上足認係單一行為之多次舉動，且被告主觀上所認
      識者亦應屬基於單一犯意所為之接續舉動，接續侵害同一
      法益，應包括於一行為予以評價，為接續犯，應僅論以未
      經許可製造子彈既遂罪為已足，自無庸再論槍砲彈藥刀械
      管制條例第12條第5 項、第1 項未經許可製造子彈未遂罪
      ，併此敘明。被告有如事實欄所載之犯罪科刑及有期徒刑
      執行完畢之紀錄，有本院被告前案紀錄表1 份附卷可稽，
      其於5 年以內再故意犯本件有期徒刑以上之罪，不論依修
      正前之刑法第47條或修正後之同法第47條第1 項之規定，
      均構成累犯，對被告而言並無有利或不利之情形，自不生
      新舊法比較之問題，應逕依修正前之刑法第47條，論以累
      犯，除法定刑為無期徒刑部分不得加重外，應加重其刑。
      又修正前刑法第62條規定：對於未發覺之罪自首而受裁判
      者，減輕其刑。但有特別規定者，依其規定」，修正後條
      文為：「對於未發覺之罪自首而受裁判者，得減輕其刑。
      但有特別規定者，依其規定」，將自首之必減輕改為得減
      輕。若犯罪及自首均在新法施行前者，新法施行後，應依
      新法第2 條第1 項之規定，適用最有利於行為人之法律即
      修正前之刑法第62條規定（最高法院95年度第8 次刑事庭
      會議決議意旨參照)。 被告於犯罪未發覺前，主動向警員
      自承持有槍械並有改造槍械之犯行，經證人郭國文於本院
      審理時證述在卷（本院卷57-59 頁），被告向警員自承其
      有為上揭犯行之前，承辦警員尚不知被告有本件犯行，被
      告嗣並接受裁判，顯已合於刑法第62條自首規定之要件（
      刑法修正前、後均同）。槍砲彈藥刀械管制條例第18條第
      1 項前段規定：犯本條例之罪自首，並報繳其持有之全部
      槍砲、彈藥、刀械者，減輕或免除其刑，此為刑法第62條
      自首之特別規定，應優先適用，而不再適用刑法第62 條
      之自首之規定。本件被告犯罪，因有累犯及自首之加重、
      減輕情形，各依修正前刑法第47條及槍砲彈藥刀械管制條
      例第18條第1 項前段之規定加重、減輕，並先加後減之。
      被告有關製造可發射子彈具殺傷力之槍枝罪之法定刑為無
      期徒刑部分，及前開罪之罰金刑部分，依修正後刑法第2
      條第1 項前段規定，其減輕仍應適用修正前刑法第64條第
      2 項、第65條第2 項及第68條規定，附此敘明。
（二）原審予以論罪科刑，固非無見，惟查：被告於偵查機關尚
      未發覺其改造及持有槍彈行為之前，即向承辦警員表明上
      開犯行，乃合於修正前刑法第62條前段之自首規定，原審
      未予審酌，均有未洽。被告上訴意旨以量刑過重，雖無理
      由，惟其指摘原判決未斟酌其係自首部分，則為有理由，
      自應由本院將原判決關於被告此事實部分撤銷改判。爰審
      酌目前台灣不法之徒每每擁槍自重，輕則用之恐嚇勒索、
      欺壓善良，重則持以搶劫、擄人勒贖、殺人，致使一般民
      眾聞槍色變，被告之行為足以嚴重破壞社會秩序，對治安
      造成之危害甚鉅，惟念其犯後態度良好，已知悔悟自首犯
      行，減低損害等一切情狀，量處如主文第2 項所示之刑，
      並就罰金部分，諭知易服勞役之折算標準。又被告行為後
      ，刑法已於95年2 月2 日修正公布，同年7 月1 日施行；
      其中刑法第42條第3 項雖已將罰金易服勞役之折算標準，
      由銀元1 百元、2 百元或3 百元折算1 日，提高為以新台
      幣1 千元、2 千元或3 千元折算1 日，惟因本件被告有自
      首之適用，已如前述，經綜合比較結果，以修正前規定對
      被告有利，是本件依修正後刑法第2 條第1 項前段規定，
      關於罰金如易服勞役之折算標準，仍應依修正前之刑法第
      42 條 第2 項、第3 項規定折算，附此敘明。
（三）沒收部分
      附表編號1 、2 所示之研磨機、鑽頭物係供改造手槍及子
      彈所用且為被告所有，業據被告迭於警、偵訊中坦白承認
      ，爰依刑法第38條第1 項第2 款規定沒收之；附表編號6
      、7 所示之物復進簧、銅刷，係供維修違禁物即改造槍枝
      所用且為被告所有（參見原審審理卷第62頁），爰依刑法
      第38條第1 項第2 款規定沒收之；扣案附表編號9 槍枝管
      制編號0000000000號具有有殺傷力之改造手槍1 支（含彈
      匣1個），係屬違禁物，爰依刑法第38條第1 項第1 款規
      定沒收；另附表編號10至13所示之玩具手槍係被告所有預
      備供改造之用，業據被告自承在卷（94年偵字第8561號偵
      查卷第203 頁），爰依刑法第38條第1 項第2 款規定沒收
      之；另附表編號14、15所示未經試射之改造子彈6顆，尚
      乏積極證據足認係具有殺傷力之改造子彈，惟仍係被告供
      本件改造子彈犯罪所用之物且為被告所有，爰依刑法第38
      條第1 項第2 款規定沒收之；附表編號18、20、22均係被
      告預備供改造子彈所用之物且為被告所有，爰依刑法第38
      條第1 項第2 款規定沒收之；至於其他扣案物品如砂輪片
      （附表編號3） 、工具一批（附表編號4） 、黑色旅行袋
      （附表編號5） 、砂輪機1 台（附表編號8） 、槍管1支
      （附表編號17），被告稱係其工作所用之物，與本案犯罪
      無關（參見94年偵字第8561號偵查卷第47頁），另附表編
      號16之紅外線瞄準器1 個，被告稱係為收藏之用，亦與本
      案無涉（原審審理卷第62頁），至於直徑5.5MM 金屬彈頭
      玩具步槍子彈（附表編號21），係被告購入但無證據證明
      與本案犯罪有關，且經鑑定無殺傷力，爰不一併宣告沒收
      。扣案具有殺傷力之子彈共2 顆，均已擊發而滅失，及被
      告自行試射1 顆子彈，已不具火藥及彈頭結構之金屬彈殼
      （附表編號19）均不為沒收之諭知。
四、被告所犯搶奪、詐欺、收受贓物、偽造文書、變造特種文書
    罪部分，均於本院撤回上訴確定，附此敘明。
五、據上論斷，應依刑事訴訟法第369 條第1 項前段、第364 條
    、第299 條第1 項前段，槍砲彈藥刀械管制條例第8 條第1
    項、第12條第1 項、第18條第1 項前段、修正後刑法第11條
    前段、第2 條第1 項、第55條、修正前刑法第47條、第42條
    第2 項，現行法規所定貨幣單位折算條例新台幣第2 條，判
    決如主文。
本案經檢察官邱榮藏到庭執行職務。
中    華    民    國    95    年    8     月    16    日
                  刑事第八庭    審判長法  官  李炫德
                                      法  官  蔡國
                                      法  官  簡志瑩
以上正本證明與原本無異。
如不服本判決應於收受本判決後10日內向本院提出上訴書狀，其
未敘述上訴理由者，並得於提起上訴後10日內向本院補提理由書
狀（均須按他造當事人之人數附繕本）「切勿逕送上級法院」。
中    華    民    國    95    年    8     月    16    日
                                      書記官  白  蘭
附錄本件判決論罪科刑法條：
槍砲彈藥刀械管制條例第8條第1項
未經許可，製造、販賣或運輸鋼筆槍、瓦斯槍、麻醉槍、獵槍、
空氣槍或第4 條第1 項第1 款所定其他可發射金屬或子彈具有殺
傷力之各式槍砲者，處無期徒刑或5 年以上有期徒刑，併科新臺
幣1 千萬元以下罰金。
槍砲彈藥刀械管制條例第12條第1項
未經許可，製造、販賣或運輸子彈者，處 1 年以上 7 年以下有
期徒刑，併科新台幣 500 萬元以下罰金。
附表
    ┌───┬───────────────┬─────┐
    │編 號 │         物 品 名 稱          │  數 量   │
    ├───┼───────────────┼─────┤
    │  1   │           研磨機             │   1台    │
    ├───┼───────────────┼─────┤
    │  2   │           鑽頭               │   6支    │
    ├───┼───────────────┼─────┤
    │  3   │           砂輪片             │   2片    │
    ├───┼───────────────┼─────┤
    │  4   │           工具               │   1批    │
    ├───┼───────────────┼─────┤
    │  5   │         黑色旅行袋           │   1只    │
    ├───┼───────────────┼─────┤
    │  6   │           復進簧             │   5條    │
    ├───┼───────────────┼─────┤
    │  7   │           銅刷               │   1支    │
    ├───┼───────────────┼─────┤
    │  8   │           砂輪機             │   1台    │
    ├───┼───────────────┼─────┤
    │  9   │改造仿FN廠1910型白朗寧半自動手│   1支    │
    │      │槍成品（含彈匣）              │          │
    │      │（槍枝管制編號：0000000000）  │          │
    ├───┼───────────────┼─────┤
    │  10  │改造仿WALTHER廠PPK/S型八厘米半│   1支    │
    │      │自動手槍半成品                │          │
    │      │（槍枝管制編號：0000000000）  │          │
    ├───┼───────────────┼─────┤
    │  11  │改造仿COLD廠CALIBER25型柯特半 │   1支    │
    │      │自動手槍半成品（含彈匣）      │          │
    │      │（槍枝管制編號：0000000000）  │          │
    ├───┼───────────────┼─────┤
    │  12  │改造仿FN廠1910型白朗寧半自動手│   1支    │
    │      │槍半成品（含彈匣）            │          │
    │      │（槍枝管制編號：0000000000）  │          │
    ├───┼───────────────┼─────┤
    │  13  │改造仿FN廠1910型白朗寧半自動手│   1支    │
    │      │槍半成品                      │          │
    │      │（槍枝管制編號：0000000000）  │          │
    ├───┼───────────────┼─────┤
    │  14  │改造子彈6.9mm～8.1mm彈頭      │   2顆    │
    │      │（扣案4顆，已試射2顆）        │          │
    ├───┼───────────────┼─────┤
    │  15  │改造子彈8.0mm～9.6mm彈頭      │   4顆    │
    │      │（扣案6顆，已試射2顆）        │          │
    ├───┼───────────────┼─────┤
    │  16  │       紅外線瞄準器           │   1個    │
    ├───┼───────────────┼─────┤
    │  17  │           槍管               │   1支    │
    ├───┼───────────────┼─────┤
    │  18  │           底火               │   1批    │
    ├───┼───────────────┼─────┤
    │  19  │         金屬彈殼（檢方扣押物 │   1顆    │
    │      │         品清單載為改造子彈） │          │
    ├───┼───────────────┼─────┤
    │  20  │       改造子彈半成品         │   31顆   │
    ├───┼───────────────┼─────┤
    │  21  │玩具步槍子彈（5.5mm彈頭）     │   2顆    │
    │      │（扣案3顆，已試射1顆）        │          │
    ├───┼───────────────┼─────┤
    │  22  │ 黑色火藥（警方扣押物品目錄表 │   2瓶    │
    │      │ 業已載明（編號11））         │          │
    └───┴───────────────┴─────┘
附錄本件判決論罪科刑法條：


司法院資訊處製作；財團法人民間司法改革基金會備份。
